臺北高等行政法院裁定　　　　　　　　　　　　　　　九十年度訴字第五四八六號
　　原　　　告　美商．Ｈ動力公司
　　代　表　人　阿特．考夫曼
　　訴訟代理人　甲○○專利代.
　　被　　　告　經濟部智慧財產局
　　代　表　人　陳明邦（局長）
右當事人間因有關專利事務事件，原告不服經濟部中華民國九十年七月二十五日經（
九○）訴字第○九○○六三一七四九○號訴願決定，提起行政訴訟，本院裁定如左：
    主　文
原告之訴駁回。
訴訟費用由原告負擔。
    理　由
一、按行政訴訟法第四條第一項規定：「人民因中央或地方機關之違法行政處分，認
    為損害其權利或法律上之利益，經依訴願法提起訴願而不服其決定．．．者，得
    向高等行政法院提起撤銷訴訟。」而此所謂行政處分，依訴願法第三條第一項規
    定：「本法所稱行政處分，係指中央或地方機關就公法上具體事件所為之決定或
    其他公權力措施而對外直接發生法律效果之單方行政行為。」又按「原告之訴，
    有左列各款情形之一者，行政法院應以裁定駁回之。但其情形可以補正者，審判
    長應定期間先命補正：．．．十　起訴不合程式或不備其他要件者。」行政訴訟
    法第一百零七條第一項第十款另有明文。
二、查本件被告以第00000000號「應用整合流體控制平板技術之燃料電池」
    發明專利案，因逾期未繳納第四年年費，該專利權應自民國（以下同）八十九年
    四月一日起已當然消滅，乃以九十年三月二十日（九○）智專一（一）一四○○
    五字第○九○九九○○○三六一號函知原告。原告不服，訴稱被告未依法定通知
    義務將補繳年費之通知送達予原告，致原告因不可歸責於己之事由而延誤納費期
    間，有專利法第十八條申請回復原狀之適用云云。訴願決定機關以：經查被告前
    開函文之意旨略以：「發明第○八六○五○號『應用整合流體控制平板技術之燃
    料電池』專利權（申請案號：第00000000號），因逾期未繳納第四年年
    費，自八十九年四月一日起已當然消滅，不得再為專利標記及專利證書號數之附
    加。」揆其內容，係告知原告專利權消滅之事由，核其性質為單純之意思通知，
    非屬行政處分，原告對此函提起訴願，應非法之所許。又被告所寄發之繳納年費
    通知函僅屬為民服務性質而已，旨在提醒專利權人按時繳納年費，尚不因此遽認
    被告具有通知專利權人繳納第二年以後年費之法定義務，且第二年以後專利年費
    之繳納，並不以通知為要件。本件系爭專利之第四年年費本應於八十九年三月三
    十一日前繳納或於其後六個月內（即八十九年九月三十日）加倍補繳，惟原告迄
    至八十九年十二月三十日始加倍補繳，已超過應繳納年費之期限，其繳費顯然於
    法未洽。另原告於訴願理由書主張回復原狀乙節，因原告已於九十年三月三十日
    以同一事實備具理由向被告申請回復原狀，並經被告審查，於九十年五月二十一
    日以（九○）智專一（一）一四○○五字第○九○九九○○○七五號函否准在案
    ，原告自可對該函提起行政救濟。訴願決定機關乃決定訴願不受理。
三、原告於本件行政訴訟中猶執前詞爭議，惟經本院揆諸被告九十年三月二十日（九
    ○）智專一（一）一四○○五字第○九○九九○○○三六一號函文意旨，係告知
    原告專利權消滅之事由，核其性質為單純之意思通知，尚不對外發生准駁之法律
    上效果，即難謂其屬行政處分性質。訴願決定以上開函非屬行政處分，不予受理
    ，即無不合。原告提起行政訴訟，顯非合法，應予駁回。
四、依行政訴訟法第一百零七條第一項第十款、第一百零四條，民事訴訟法第九十五
    條、第七十八條，裁定如主文。
中　　華　　民　　國　　九十一　　　年　　　四　　　　月　　二十五　　　日
                            臺 北 高 等 行 政 法 院  第 三 庭
                                  審 判 長 法    官  徐 瑞 晃
                                           法    官  李 得 灶
                                           法    官  吳 慧 娟
右為正本係照原本作成。
如不服本裁定，應於送達後十日內向本院提出抗告狀（須按他造人數附繕本）。
中　　華　　民　　國　　　九十一　　年　　　四　　　　月　　二十六　　　日
            　　　　　　　　　　　　       書 記 官  林 玉 卿
